【裁判字號】    90,上易,389
【裁判日期】    900724
【裁判案由】    違反著作權法
【裁判全文】
臺灣高等法院臺南分院刑事判決                                        行股
    上  訴  人
    即  被  告  戊  ○  ○
右上訴人因違反著作權法案件，不服臺灣嘉義地方法院八十九年度易字第九二一號中
華民國九十年一月四日第一審判決（起訴案號：臺灣嘉義地方法院檢察署八十九年度
偵字第四八四六號），提起上訴，本院判決如左：
    主      文
原判決撤銷。
戊○○以明知為侵害著作權之物而意圖散布而陳列之方法，侵害他人之著作權，處有
期徒刑參月，如易科罰金以參佰元折算壹日。
扣案如附表一、二所示之雷射唱片肆佰參拾玖片、錄音帶貳佰零伍捲，及販賣招牌壹
塊均沒收。
    事      實
戊○○明知如附表一、二「錄音著作權人及著作」欄所示之歌曲，分別係滾石國際音
樂股份有限公司（下稱滾石公司）、新力哥倫比亞音樂股份有限公司（下稱新力公司
）、上華國際企業股份有限公司（下稱上華公司）、博德曼股份有限公司（下稱博德
曼公司）、豐華唱片股份有限公司（下稱豐華公司）、環球國際唱片股份有限公司（
下稱環球公司）、福茂唱片音樂股份有限公司（下稱福茂公司）、科藝百代股份有限
公司（下稱科藝百代公司）、華納國際音樂股份有限公司（下稱華納公司）、魔岩唱
片股份有限公司（下稱魔岩公司）、艾迴股份有限公司（下稱艾迴公司）享有著作權
之錄音著作，竟意圖散布，於民國（下同）八十九年八月九日下午九時許，在嘉義縣
竹崎鄉和平村坑仔坪真武廟前夜市，設攤陳列其所有如附表一、二所示收錄有前開著
作權人享有著作權之錄音著作，計雷射唱片四百三十九片及錄音帶二百零五捲，欲販
賣予不特定之人，藉此牟利，因而侵害前開著作權人之錄音著作權，旋於同日下午九
時二十分許，於尚未交付他人前，為警在上址夜市攤位當場查獲，並扣得如附表一、
二所示之雷射唱片四百三十九片、錄音帶二百零五捲，及販賣招牌一塊。案經滾石公
司、新力公司、上華公司、博德曼公司、豐華公司、環球公司、福茂公司、科藝百代
公司、華納公司、魔岩公司、艾迴公司訴由嘉義縣警察局竹崎分局移送臺灣嘉義地方
法院檢察署檢察官偵查起訴。
    理      由
一、訊據上訴人即被告戊○○，固不諱言有於右揭時地為警查獲之事實，惟矢口否認
    有何違反著作權法之犯行，並辯稱：當時其係與女兒宋佳樺在擺設雷射唱片及錄
    音帶攤位旁等候購買玉米，並非該擺設雷射唱片及錄音帶攤位之人云云。然查被
    告如何於右揭時地設攤陳列如附表一、二所示雷射唱片及錄音帶之事實，已據會
    同警方至現場查獲之告訴代理人林英傑，在警訊中證稱：「就是戊○○販售的，
    我親眼目睹」（見警卷第三至四頁），繼在原審供稱：「本件是我帶同警察去查
    獲的，我並沒有親自去買ＣＤ及錄音帶，我當時看到被告戊○○擺攤位，他女兒
    在一旁看小說，被查獲時，攤位的右邊是賣玉米的，被告戊○○在攤位的左邊，
    他女兒坐在攤位上看小說，當警察過來時，被告戊○○才由攤位的左邊往右邊移
    動」、「我有看到被告戊○○陳列盜版的ＣＤ及錄音帶，曾有人要向被告買盜版
    的ＣＤ及錄音帶，但被告看到我們一票人過來，他就不賣了」（見原審卷第九十
    九、一０八、一０九頁）各等語甚詳；且告訴人確分屬如附表一、二「錄音著作
    權人及著作」欄所示錄音著作之著作權人，亦有被侵害錄音著作及權利相關證件
    清冊存卷足稽（見臺灣嘉義地方法院檢察署八十九年度發查字第三號卷第四至八
    、二十四至三十三、五十四至第六十一頁、原審卷第三十三至六十五、八十八頁
    ）；此外復有經警當場查獲之雷射唱片四百三十九片、錄音帶二百零五捲及販賣
    招牌一塊扣案可佐。雖被告辯稱當時係與其女兒宋佳樺相偕在該處逛夜市買玉米
    ，並非該擺設雷射唱片及錄音帶攤位之人云云。第查被告係住於嘉義市○區○○
    里○○路七九０之八十號七樓二，需開車約二十分鐘始克到達上揭嘉義縣竹崎鄉
    之夜市等情，既為被告所自承在卷（見原審卷第一百零三頁），則依一般臺灣民
    眾生活習性而言，逛夜市大抵選擇離家近，步行可至之處，並無開車二十分鐘赴
    夜市之必要，是被告逕自嘉義市區遠至嘉義縣竹崎鄉逛夜市，衡情已屬罕見而有
    違常理；次觀諸被告另自承當日至嘉義縣竹崎鄉之目的，係單純逛夜市，途中並
    未停留等語（見原審卷第一０四至一０五頁），因與證人即其女兒宋佳樺在原審
    所證稱：「（問：當時為何會到竹崎？）我母親去找他的朋友，順路去逛夜市。
    （問：你母親要去找哪個朋友？）我母親只告訴我要去找她一個女的朋友，我當
    時沒有見到他，因為我當時在車上，我在車上沒有等多久，不到十分鐘的時間，
    我們是先去找朋友，才去逛夜市的。」等語（見原審卷第一０三頁），就其中關
    於遠赴嘉義縣竹崎鄉之目的係為逛夜市，抑或訪友完畢順道前往，二人所言相去
    甚遠，則被告當日是否確係至查獲地點純逛夜市，亦非無疑。矧被告雖稱當時確
    係在查獲處等候購買玉米，然其在原審所稱：「（問：當時何人買玉米？買幾支
    玉米？賣玉米的有幾個人？）是我買玉米的，買二支玉米，共新臺幣八十元。賣
    玉米的人只有一個約四、五十歲的婦人在賣玉米。」等購買玉米之情節（見原審
    卷第一０一頁），亦與證人宋佳樺在原審所證稱：「（問：你當時在做何事？）
    我當時與我母親戊○○買玉米，是我要我母親幫我買玉米的。（問：你們當時買
    幾支玉米？）買六支煮的玉米，六支共新臺幣八十元。（問：賣玉米的人是男？
    是女？）一男一女共二人。．．（問：你母親買玉米時，你在旁邊做什麼？）我
    當時在我母親身旁等玉米。」等語不符（見原審卷第一００、一０二頁），按被
    告既供稱為警查獲時係與證人宋佳樺在同一攤位購買玉米，且被告係應證人宋佳
    樺要求始購買玉米，然其等二人對於購買之數量係二支或六支玉米，販賣玉米者
    為一婦人或一對男女等特徵之描述卻有嚴重出入，據此益顯被告辯稱查獲時其與
    女兒正在買玉米云者，顯非事實，難為其有利之認定。再者警方在雷射唱片及錄
    音帶之攤架上當場查得皮包一只，其內有被告之女兒宋佳樺之證件等物品，既據
    證人即到場查獲之嘉義縣警察局竹崎分局警員乙○○在偵查中結證無訛（見偵查
    卷第十三至十四頁），且為證人宋佳樺所是認，雖被告對此辯稱該只皮包係宋佳
    樺所有與其無關，為宋佳樺在旁觀看攤架上之雷射唱片及錄音帶時所置云云；然
    考證人宋佳樺在原審證稱：「（問：被查獲當天你在現場作何事？）我與我母親
    去逛夜市，突然告訴人與警察圍住我母親，我一緊張就將皮包掉在攤位上了。（
    問：你母親買玉米時，你在旁邊做什麼？）我當時在我母親身旁等玉米。（問：
    你有無在ＣＤ攤架旁邊看ＣＤ？）有的，不過查獲時我已走到我母親身邊，我那
    時沒有在看ＣＤ了。（問：警察有無與你身體接觸？有無帶你回警局應訊？）沒
    有身體接觸，有一個警察要我與他回去警局作筆錄，警察帶我回去的態度還好，
    警察並沒有罵我，也沒有打我。」各等語（見原審卷第九十九、一０一頁），足
    認被告所稱宋佳樺於查獲時係在雷射唱片及錄音帶攤位前觀看云者，不惟與證人
    宋佳樺自承當時已在被告身旁等待王米之情節有所差異，且以警方當時態度良好
    之情境觀之，衡情宋佳樺並無因為緊張而將皮包掉落於攤架之理，是被告為警查
    獲時並非正在購買玉米，其應係陳設雷射唱片及錄音帶攤位之人，灼然明甚。又
    上開真武廟前夜市係流動夜市，攤位並未固定出租，擺攤當天須向真武廟繳交電
    費及清潔費等情，已據證人即該夜市之管理員丙○○在本院證述明確，雖該證人
    證稱：「我不認識她（指被告），我也沒有看過她去那邊設過攤」等語（見本院
    九十年四月十七訊問筆錄），然亦自承伊僅係該夜市之義工管理員，並非真武廟
    之管理委員，伊不負責向攤販收取租金等語。再參以證人即負責向夜市攤販收取
    租金之真武廟管理委員甲○○、丁○○二人，在本院證稱：「（問：八十九年八
    月九日晚上九時左右，警察有沒有去捉販賣錄音帶及ＣＤ唱片？）我們不知道，
    我們只收牌樓裡面的‧‧‧我們只收牌樓內的攤販，牌樓外的攤販沒有收管理費
    」等語（見本院九十年五月二十五日訊問筆錄），並佐以證人即上開員警乙○○
    在本院指稱：案發當時被告所擺設販賣之攤位，係擺設在牌樓的外面等語（見本
    院九十年六月二十二日訊問筆錄），及依嘉義縣警察局竹崎分局所出具之現場圖
    （見本院卷第四十五頁），顯見系爭陳列販售盜版雷射唱片及錄音帶之攤位係設
    於牌樓外，並非位於真武廟前廣場。而該地點既非證人甲○○、丁○○二人收取
    租金之範圍，則被告有無在該處設攤，即非證人甲○○、丁○○所能得知，從而
    自難依各該證詞資為證明被告並無擺設攤位販賣盜版唱片及錄音帶之情事。又扣
    案如附表一所示之雷射唱片數量為四百三十九片、如附表二所示之錄音帶數量為
    二百零五捲，另扣案之販賣招牌上書有「一片一百，買五送一」各情，亦據原審
    會同告訴代理人勘驗無訛，製有勘驗筆錄存卷足按（見原審卷第二十三、一０六
    頁筆錄），被告有販賣上開雷射唱片及錄音帶之意圖，益信而有徵。綜上足認被
    告所辯前詞，要屬畏罪卸責之飾詞，無足取信。本件事證已臻明確，被告之犯行
    洵堪認定，應予依法論科。
二、查被告明知扣案之雷射唱片及錄音帶為侵害著作權之物，仍意圖散布而以陳列方
    法侵害告訴人之著作權，核係違反著作權法第八十七條第二款之規定，應依同法
    第九十三條第三款之規定處罰。又被告以一行為侵害如附表所示數著作權人之法
    益，應依想像競合犯之例以著作權法第九十三條第三款一罪處斷。原審據予論罪
    科刑，固非無見；惟查原判決認查扣之物非被告所有，而未併予宣告沒收，其事
    實之認定，即尚有未洽。被告上訴意旨，否認犯罪，指摘原判決不當，雖無可取
    ；惟原判決既有可議，自應由本院將原判決予以撤銷改判。爰審酌被告之素行、
    犯罪之動機、目的、方法、所生危害、及其犯後態度等一切情狀，仍對其量處有
    期徒刑三月，並諭知如易科罰金以三百元折算一日之標準。又上開攤位既係被告
    所經營擺設，則扣案如附表一所示之雷射唱片四百三十九片、如附表二所示之錄
    音帶二百零五捲、及販賣招牌一塊，當足認係被告所有供其犯罪所用之物，爰依
    法併予宣告沒收。
四、被告經合法傳喚無正當理由不到庭，爰不待其陳述逕行判決。
五、據上論斷，應依刑事訴訟法第三百六十九條第一項前段、第三百六十四條、第三
    百七十一條、第二百九十九條第一項前段，著作權法第九十三條第三款，刑法第
    十一條前段、第五十五條、第四十一條第一項，罰金罰鍰提高標準條例第二條，
    判決如主文。
本案經檢察官吳忠賢到庭執行職務。
中    華    民    國      九十      年      七      月      二十四     日
                                  臺灣高等法院臺南分院刑事第二庭
                                      審判長法官  游明仁
                                            法官  蘇重信
                                            法官  林永茂
右正本證明與原本無異。
不得上訴。
                                      法院書記官  劉岳文
中    華    民    國      九十      年      七      月     二十四      日
著作權法第九十三條第三款：
有下列情形之一者，處二年以下有期徒刑，得併科新台幣十萬元以下罰金：
三   以第八十七條各款之一侵害他人之著作權者。
著作權法第八十七條第二款：
有下列情形之一者，除本法另有規定外，視為侵害著作權或製版權：
二  明知為侵害著作權或製版權之物而散布或意圖散布而陳列或持有或意圖營利而交
付者。
附表一
┌──┬──────────────┬─────┬───────────┐
│編號│侵害錄音著作權之雷射唱片名稱│數量（片）│錄音著作權人及著作    │
├──┼──────────────┼─────┼───────────┤
│一  │五月天「愛情萬歲」等        │七十八    │滾石－愛情萬歲        │
├──┼──────────────┼─────┼───────────┤
│二  │吳宗憲「吳盡的愛」等        │三十七    │博德曼－患得患失      │
├──┼──────────────┼─────┼───────────┤
│三  │孫燕姿「YAN ZI」等          │三十四    │華納－超快感          │
├──┼──────────────┼─────┼───────────┤
│四  │川島末樹代國語專輯等        │四十三    │福茂－存錢            │
├──┼──────────────┼─────┼───────────┤
│五  │張宇「奇蹟」等              │五十二    │科藝百代－奇蹟        │
├──┼──────────────┼─────┼───────────┤
│六  │王力宏「永遠的第一天」等    │五十      │新力－永遠的第一天    │
├──┼──────────────┼─────┼───────────┤
│七  │陳潔儀「蘿拉」等            │四十一    │上華－蘿拉            │
├──┼──────────────┼─────┼───────────┤
│八  │小甜甜布蘭妮「愛的再告白」等│二十二    │魔岩－LUCKY           │
├──┼──────────────┼─────┼───────────┤
│九  │鄭中基「真朋友」等          │三十七    │環球－真朋友          │
├──┼──────────────┼─────┼───────────┤
│一○│最愛梁詠琪新歌＋精選        │十六      │豐華－當我愛上你      │
├──┼──────────────┼─────┼───────────┤
│一一│濱崎步「歐陸舞曲變身舞池」等│四        │艾迴－FAR AWAY        │
├──┼──────────────┼─────┼───────────┤
│一二│勁歌百分百等                │二十五    │環球－真朋友          │
├──┼──────────────┴─────┴───────────┤
│合計│四百三十九片                                                    │
└──┴────────────────────────────────┘
附表二
┌──┬──────────────┬─────┬───────────┐
│編號│侵害錄音著作權之錄音帶名稱  │數量（捲）│錄音著作權人及著作    │
├──┼──────────────┼─────┼───────────┤
│一  │五月天「愛情萬歲」等        │三十八    │滾石－愛情萬歲        │
├──┼──────────────┼─────┼───────────┤
│二  │侯湘婷「侯湘婷同名專輯」等  │十三      │科藝百代－為你流的淚  │
├──┼──────────────┼─────┼───────────┤
│三  │吳宗憲「患得患失」等        │二十九    │博德曼－患得患失      │
├──┼──────────────┼─────┼───────────┤
│四  │最愛梁詠琪  等              │二│豐華－當我愛上你      │
├──┼──────────────┼─────┼───────────┤
│五  │張學友「當我想起你」等      │三十五    │上華－當我想起你      │
├──┼──────────────┼─────┼───────────┤
│六  │蔡依林「DON'T STOP」等      │十六      │環球－DON'T STOP      │
├──┼──────────────┼─────┼───────────┤
│七  │小甜甜布蘭妮「愛的再告白」等│八        │魔岩－愛的再告白      │
├──┼──────────────┼─────┼───────────┤
│八  │陳慧琳「不得了」等          │二十      │福茂－不得了          │
├──┼──────────────┼─────┼───────────┤
│九  │郭富城「旅途愉快」等        │十三      │華納－旅途            │
├──┼──────────────┼─────┼───────────┤
│一○│張信哲「信仰」等            │十三      │新力－信仰            │
├──┼──────────────┼─────┼───────────┤
│一一│港台巨星二千排行榜          │十八      │新力－信仰            │
├──┼──────────────┴─────┴───────────┤
│合計│二百零五捲                                                      │
└──┴────────────────────────────────┘


司法院資訊處製作；財團法人民間司法改革基金會備份。
